【裁判字號】    98,交抗,1223
【裁判日期】    981224
【裁判案由】    聲明異議
【裁判全文】
臺灣高等法院臺中分院刑事裁定        98年度交抗字第1223號
抗  告  人
即受處分人  保益來交通有限公司
代  表  人  劉文智
上列抗告人因聲明異議案件，不服臺灣臺中地方法院中華民國98
年11月17日所為裁定（98年度交聲字第4161號）提起抗告，本院
裁定如下：
    主    文
抗告駁回。
    理    由
一、抗告意旨略以：依違反道路交通管理事件統一裁罰基準及處
    理細則第12條第1項第13款規定，駕駛汽車裝載貨物超過核
    定之總重量或總連結重量，但未逾百分之10，而未嚴重危害
    交通安全、秩序或發生交通事故，且情節輕微，以不舉發為
    適當者，交通職務警察，依法令執行交通稽查任務人員或交
    通助理人員，得對其施以勸導，免予舉發。請問政府相關單
    位准予駕駛汽車裝載貨物核定之總重量是35公噸？還是有放
    寬百分之10至38.5公噸？若只准予35公噸，就應發文給貨運
    公會，請公會告知貨運公司只乘載35公噸就好。若是准予38
    .5公噸，則警政單位應同調進行，不要有兩套標準。本公司
    所有之聯結曳引車車輛至臺中港碼頭裝貨，其總重量只要不
    超過38.5公噸（含），經港警確認即可放行。本車於98 年
    10月1日前往臺中港22號碼頭裝載砂石，總重量38.42公噸（
    附地磅單影本），核定之總重量未逾百分之10，且未嚴重危
    害交通安全、秩序或發生交通事故，經臺中港警局依38.5公
    噸的標準同意放行出關，並無不法。本件臺中港警局依38.5
    公噸標準放行，彰化縣警局芳苑分局卻又依35公噸之標準開
    立罰單，兩套標準對貨運司機有所不公，貨運公司亦難所適
    從，爰依法提起抗告，請求廢棄原裁定，准予免罰之裁定等
    語。
二、按不服聲明異議之裁定，受處分人得為抗告；法院受理有關
    交通事件，準用刑事訴訟法之規定，道路交通管理處罰條例
    第87條第3項前段、第89條前段分別定有明文。且受處分人
    對於地方法院交通法庭所為之裁定有不服者，得為抗告；而
    抗告程序除準用刑事訴訟法有關規定外，並準用前章之規定
    ，道路交通案件處理辦法第25條、第26條亦有明定。再按抗
    告期間除有特別規定外，為5日，自送達裁定後起算。本案
    抗告人於原審聲明異議，經原審於98年11月17日以98年度交
    聲字第4161號裁定駁回其異議，該裁定正本經向抗告人即受
    處分人保益來交通有限公司之設址即臺中縣龍井鄉○○路○
    段164巷50號送達，於98年11月24日經抗告人之代表人親自
    收受，有送達證書乙紙附卷可稽，其抗告期間加計在途期間
    3日，應於98年12月2日屆滿，抗告人於98年12月2日提出抗
    告，並未逾越抗告期間，合先敘明。
三、按貨車裝載貨物不得超過核定之總重量，道路交通安全規則
    第79條第1項第1款定有明文。復按汽車裝載貨物超過核定之
    總重量、總聯結重量者，處汽車所有人罰鍰，並記汽車違規
    紀錄1次，其應歸責於汽車駕駛人時，除依第3項處汽車駕駛
    人罰鍰及依第63條第1項第2款記點外，汽車所有人仍應記該
    汽車違規紀錄1次。有前2項規定之情形者，應責令改正或當
    場禁止通行，並處新臺幣10000元罰鍰，超載10公噸以下者
    ，以總超載部分，每1公噸加罰新臺幣1000元；超載逾10 公
    噸至20公噸以下者，以總超載部分，每1公噸加罰新臺幣200
    0元；超載逾20公噸至30公噸以下者，以總超載部分，每1公
    噸加罰新臺幣3000元；超載逾30公噸者，以總超載部分，每
    1公噸加罰新臺幣5000元。未滿1公噸以1公噸計算，道路交
    通管理處罰條例第29條之2第1項、第3項亦有明文。而依據
    道路交通管理處罰條例第92條第4項「輕微違規勸導」之授
    權規定，交通部制定「違反道路交通管理事件統一裁罰標準
    及處理細則」，該行政規則第12條第13款規定「駕駛汽車裝
    載貨物超過核定之總重量或總聯結重量，未逾百分之10 ，
    而未嚴重危害交通安全、秩序或發生交通事故，且情節輕微
    ，以不舉發為適當者，交通勤務警察或依法令執行交通稽查
    任務人員得對其施以勸導，免予舉發」，其係考量執法使用
    之地磅容許誤差及為利舉發、處罰實務作業標準一致，再者
    ，依據現行道路交通管理處罰條例內容，並無車輛超載如未
    逾10％得予免罰之規定，準此，因交通執法儀器使用上容有
    誤差，而以核定總重量10%之寬限值內，賦予員警行政裁量
    權，依據個案違規事實認定，是否以勸導代替取締，惟該寬
    限值並非法律明文，只要車輛實際上確已經有超載（重）之
    事實存在，則執勤警員依上述規定填單舉發，即不得認為違
    法，並無所謂超載（重）未達總重量10％者，即得免予舉發
    ，而置上述道路交通管理處罰條例第29條之2之規定不顧之
    理。查本件抗告人所有曳引車經過磅結果，總重38公噸270
    公斤，有過磅單1紙在卷可稽，依上開規定，超過限定重量
    3.27公噸，即可舉發，是員警依法舉發，並無違誤，抗告人
    以員警未依前揭違反道路交通管理事件統一裁罰基準為裁量
    等語置辯，係對行政裁量性質之誤解，並無理由。
四、綜上所述，本件抗告人即受處分人上揭違規行為，堪以認定
    ，應依法處罰，原裁定以原處分依上開條例裁處罰鍰新台幣
    14000元並記違規點數1次，並無違誤而駁回異議，於法核無
    不合，本件抗告人抗告意旨指摘原審裁定不當，所辯應無可
    採，其抗告核無理由，應予駁回。
五、據上論結，道路交通案件處理辦法第26條，刑事訴訟法第41
    2條，裁定如主文。
中    華    民    國    98    年    12    月    24    日
              交通法庭    審判長法  官  李  文  雄
                                法  官  林  靜  芬
                                法  官  陳  如  玲
以上正本證明與原本無異。
不得抗告。
                                書記官  陳  如  慧
中    華    民    國    98    年    12    月    24    日


司法院資訊處製作；財團法人民間司法改革基金會備份。
